【裁判字號】    95,國,10
【裁判日期】    950929
【裁判案由】    國家賠償
【裁判全文】
臺灣高雄地方法院民事裁定                95年度國字第10號
原      告  甲○○
被      告  高雄地方法院民事執行處
上列當事人間請求國家賠償事件，本院裁定如下：
    主  文
原告之訴駁回。
訴訟費用由原告負擔。
    理  由
一、原告起訴主張：其於民國95年3 月13日依本院94年度執字第
    25830 號強制執行事件揭示之拍賣公告提出應買之表示，並
    繳納價金新臺幣（下同）7,431,000 元後，始發現該案業經
    債權人臺灣銀行股份有限公司於95年2 月9 日聲請停止應買
    程序，詎被告竟未依法張貼停止公告，並兩度駁回原告之聲
    明異議，致原告受有利息損失243,746 元、精神上損害30萬
    元及車馬費、撰狀費、裁判費之損害共15,000元，總計558,
    746 元，爰依國家賠償法第2 條及國家賠償法施行細則第17
    條之規定，求為判決：被告應給付原告558,746 元。
二、按損害賠償之訴，除依國家賠償法規定外，適用民事訴訟法
    之規定；中央或地方機關，有當事人能力；原告之訴有被告
    無當事人能力或起訴不合程式之情形，且無法補正者，法院
    應以裁定駁回之，國家賠償法第12條、民事訴訟法第40條第
    4 項、第249 條第1 項第3 款及第6 款分別定有明文。次按
    依國家賠償法請求損害賠償時，應先以書面向賠償義務機關
    請求之，賠償義務機關拒絕賠償，或自提出請求之日起逾30
    日不開始協議，或自開始協議之日起逾60日協議不成立時，
    請求權人得提起損害賠償之訴，國家賠償法第10條第1 項及
    第11條第1 項亦有明文。是以，如原告依國家賠償法提起損
    害賠償之訴，其被告無當事人能力；或未先以書面向賠償義
    務機關請求賠償而遭拒絕、逾期不開始協議或協議不成立者
    ，法院即應依民事訴訟法第249 條第1 項第3 款及第6 款之
    規定，以裁定駁回其訴。
三、經查，本件原告起訴狀之被告欄記載為「本院民事執行處」
    ，且經本院發函通知原告說明起訴對象究為「本院」或「本
    院民事執行處」，業據原告陳報確認為「本院民事執行處」
    ，此分別有民事國家賠償請求起訴狀及陳報狀各1 份在卷可
    稽（見本院卷第1 、9 頁），則原告係以「本院民事執行處
    」為被告而提起本訴一節，堪予認定。惟本院民事執行處並
    無單獨之組織法規，亦無獨立之編制、預算，復無依印信條
    例頒發之大印或關防，故僅屬本院之內部單位，而非民事訴
    訟法第40條第4 項所規定之中央或地方機關，自無當事人能
    力。又原告於提起本訴前，未先以書面向賠償義務機關請求
    賠償，此業據原告陳述明確（見本院卷第10頁），即與提起
    國家賠償訴訟之法定程式不符，且其情形無法補正，則揆諸
    前揭規定，本件原告之訴為不合法，應予駁回。
四、至原告固聲請本院將本件移送賠償機關協議等語，惟民事訴
    訟程序與國家賠償法所規定之協議賠償程序不同，自不得逕
    行移送依另一程序處理，本件既經原告提起國家賠償之訴而
    繫屬本院，自應由本院依法裁判終結之，本院尚無逕行移送
    賠償機關協議之權限，附此敘明。
五、依國家賠償法第12條，民事訴訟法第249 條第1 項第3 款、
    第6 款、第95條、第78條，裁定如主文。
中    華    民    國    95    年    9     月    29    日
                  民事第六庭  法  官  鄭詠仁
以上正本係照原本作成。
如不服本裁定，應於送達後10日內向本院提出抗告狀，並繳納抗
告費新臺幣1,000 元。
中    華    民    國    95    年    9     月    29    日
                              書記官  王雪招


司法院資訊處製作；財團法人民間司法改革基金會備份。
